臺灣高等法院臺南分院民事裁定　九十二年度家抗字第七十四號　Ｊ
　　抗　告　人　甲　○　○
　　　　　　　　乙　○　○
　　共同代理人　姜　翰　雲
右抗告人因就被繼承人姚松錢之遺產聲請繼承表示事件，對於中華民國九十二年十月
十四日臺灣嘉義地方法院九十二年度聲繼更字第一號裁定，提起抗告，本院裁定如左
：
    主      文
抗告駁回。
抗告程序費用由抗告人負擔。
    理      由
一、抗告人在原法院聲請意旨略以：抗告人之弟即被繼承人姚松錢（民國○○年○月
    ○○日生、身分證字號Ｚ000000000號、生前住嘉義市東區長竹里十三
　　鄰水源地五號），於民國八十八年五月二十六日死亡，抗告人為被繼承人之兄、
　　姐，依民法第一千一百三十八條第三款規定對其遺產有繼承權，爰依臺灣地區與
　　大陸地區人民關係條例第六十六條規定，具狀表示願意繼承。又被繼承人姚松錢
　　於民國三十八年隨軍來臺，身為白丁，在軍中建立資料時，可能不解何謂長男、
　　次男之別，或許方言過重導致差錯。至於一九九九年七月九日浙江證民字第三十
　　號所記載父為姚雨生，母為封彩鳳，大姐姚三香，而抗告人聲請書內無姚三香乙
　　節，係由江山市公證處告知抗告人，始知姚三香係一九０七年出生，一九三七年
　　死亡，亡故時年齡未滿二十歲（應係三十歲之誤載），且於被繼承人姚松錢死亡
　　之前，自無繼承權利，抗告人在聲請書中，始無記載姚三香之名。又抗告人已於
　　民國九十年間二次向原法院提出聲請繼承之表示，雖被駁回在案，惟無逾期拋棄
　　繼承之表示云云。並提出被繼承人死亡時之除戶戶籍謄本、親屬系統表、委託書
　　、大陸地區公證書、財團法人海峽交流基金會證明等件為證。
二、惟按大陸地區人民繼承臺灣地區人民之遺產，應於繼承開始起三年內，以書面向
    被繼承人住所地之法院為繼承之表示，逾期視為拋棄其繼承權，臺灣地區與大陸
    地區人民關係條例第六十六條第一項，定有明文。揆其立法意旨，乃係欲早日確
    定兩岸人民繼承之法律關係，俾於一定之期限內，使權利義務關係能予以明確。
    經查抗告人於被繼承人姚松錢死亡後，曾先後於九十年間，兩次向原法院聲請為
    繼承之表示，均經原法院分別於民國九十年二月二日以九十年度聲繼字第二號、
    民國九十年七月四日以九十年聲繼字第一０號裁定駁回，各該裁定書並依序於民
    國九十年二月二十二日、民國九十年七月十八日送達抗告人，均已確定在案等情
    ，已據原法院調閱各該案卷查核無訛，並為抗告人所不爭執。而抗告人於上開兩
    案裁定駁回確定後，又於民國九十一年八月二十七日為本件聲請，亦有蓋上原法
    院收文日期章戳之聲請狀，附於原審卷可佐。至抗告人向原法院為本件聲請時，
    所附內有原審法院於民國九十年一月三十一日收狀日期章戳之聲請狀，乃係原法
    院於民國九十年二月二日，以九十年度聲繼字第二號裁定駁回確定後，將該聲請
    狀原本（影本附卷）退還而來，亦經原法院調卷比對查明無訛。據此抗告人連同
    本件聲請，前後雖有三次具狀向原法院為繼承之表示，惟先前於民國九十年間之
    二次聲請，既已經原法院駁回確定在案，則其於民國九十一年八月二十七日之第
    三次聲請，就時間而言，因已逾抗告期間，難認屬對前二次裁定之抗告（縱認係
    提起抗告，亦屬抗告不合法，應予駁回）；就個案事件而言，因本件聲請係於先
    前二次裁定駁回確定後所為，亦應認係抗告人另向原法院為繼承之表示，而非先
    前二次抗告之延續或再開；就立法目的而言，首揭法條乃係為求早日確定兩岸人
    民繼承之法律關係，俾於一定之期限內，使權利義務關係能予以明確，復有如前
    述，是抗告人雖曾於法定期間內為繼承之表示，然既經原法院裁定駁回確定，則
    其先前二次之聲請無異等同未聲請，嗣其於法定期間屆滿後又補正事項，另具狀
    向原法院為繼承表示之行為，苟得認仍係於法定期間內為繼承之表示者，無異承
    認抗告人可得任意左右法定期間之限制，不惟與首揭法條之立法意旨不符，亦使
    繼承之權利義務關係，永遠陷於不確定之游移狀態。從而抗告人為本件聲請繼承
    表示之期日，自應以本件抗告人向原法院具狀，而由原法院收受之期日，即民國
    九十一年八月二十七日為基準，始為適法。抗告人主張應以其第一次具狀時，即
    民國九十年間為繼承表示之期日云者，尚非有據。而本件被繼承人姚松錢係於民
    國八十八年五月二十六日死亡，此有戶籍謄本一份在卷為憑，乃本件抗告人竟遲
    至民國九十一年八月二十七日，始具狀向原法院為繼承之表示，距被繼承人姚松
    錢死亡時，顯已逾越三年之法定期間至明，揆諸首揭法條說明，應視為抗告人已
    拋棄繼承，其已不得再為聲請繼承之表示。
三、原法院以同上理由認抗告人為本件繼承之表示，已逾越法定期間，依臺灣地區與
    大陸地區人民關係條例第六十六條第一項規定，視為拋棄繼承權，而裁定予以駁
    回，經核認事用法並無不合。抗告意旨猶執陳詞略以：被繼承人姚松錢於民國八
    十八年五月二十六日死亡，抗告人已於民國九十年二月二日、及同年七月四日，
    兩次委請代理人檢呈繼承所需各項公證書及法定資料，向原法院提出繼承之請求
    ，顯未逾三年之規定，且抗告人亦未曾委託代理人向原法院為拋棄繼承之表示，
    乃原裁定竟將抗告人繼承之聲請駁回，自有未洽，為此求為廢棄原裁定云云，為
    無理由，應予駁回。又本件繼承表示，既經認已逾越法定期間而不合法，則抗告
    人所提其他實體認定之相關事證，即無庸再予審酌；另抗告意旨其餘所陳，因與
    本件得否為繼承表示之認定無關，亦不再贅述，均附此敘明。
四、據上論結，本件抗告為無理由，應依非訟事件法第二十八條，民事訴訟法第四百
    九十五條之一第一項、第四百四十九條第一項、第九十五條、第八十五條第一項
    前段，裁定如主文。
中　　　華　　　民　　　國　　九十三　　年　　　一　　　月　　  十五　　日
　　　　　　　　　　　　　　　　　　臺灣高等法院臺南分院民事第五庭
~B1審判長法官　游　　明　　仁
~B2　　　法官　蘇　　重　　信
~B3　　　法官　林　　永　　茂
右為正本係照原本作成。
如不服本裁定，僅得於收受本裁定正本送達後十日內以適用法規顯有錯誤為理由，向
本院提出再抗告狀（須附繕本一份及繳納再抗告裁判費新台幣四十五元），並經本院
許可後始可再抗告於最高法院。
中　　　華　　　民　　　國　　九十三　　年　　　一　　　月　　　十五　　日
~B法院書記官　謝　　素　　嬿
【附記】
民事訴訟法第四百九十五條之一第二項準用同法第四百六十六條之一第一、二項規定
：
I對於第二審判決上訴，上訴人應委任律師為訴訟代理人。但上訴人或其法定代理人
　具有律師資格者，不在此限。
II上訴人之配偶、三親等內之血親、二親等內之姻親，或上訴人為法人、中央或地方
　機關時，其所屬專任人員具有律師資格並經法院認為適當者，亦得為第三審訴訟代
　理人。
